臺灣高雄地方法院刑事判決　
110年度交易字第16號
公  訴  人  臺灣高雄地方檢察署檢察官
被      告  李宜珈




上列被告因過失傷害案件，經檢察官提起公訴（109年度偵字第1
5240號），本院判決如下：
    主  文
李宜珈犯過失傷害罪，處拘役拾日，如易科罰金，以新臺幣壹仟
元折算壹日。
    事  實
一、李宜珈於民國109年1月8日21時10分許，騎乘普通重型機車
    （車牌號碼詳卷），沿高雄市大寮區萬大橋由西往東方向行
    駛，其本應注意汽車行駛時，駕駛人應注意車前狀況，且後
    車與前車之間應保持隨時可以煞停之距離，並隨時採取必要
    之安全措施，而當時天候晴、夜間有照明、柏油路面乾燥、
    無缺陷、無障礙物、視距良好等情，並無不能注意之情形，
    竟疏於注意及此，行駛至萬大橋東向機車道D136路燈附近，
    適無駕駛執照之洪素惠騎乘普通重型機車（車牌號碼詳卷）
    並違規附掛拖車行駛於前方，李宜珈因疏未保持前後車隨時
    可以煞停之距離及注意其車前狀況，不慎追撞洪素惠所騎乘
    機車後方附掛之拖車，洪素惠當場人車倒地，受有雙膝擦挫
    傷、背痛、下背和骨盆挫傷等傷害。嗣警到場處理，李宜珈
    於有偵查犯罪職權之機關或公務員尚未知何人肇事前，主動
    向到現場處理之員警表明其為肇事者，自首而接受裁判。
二、案經洪素惠訴由高雄市政府警察局林園分局報告臺灣高雄地
    方檢察署檢察官偵查起訴。
    理  由
一、認定事實之依據及理由
    訊據被告李宜珈固不否認有於上開時地與告訴人洪素惠發生
    車禍，並致告訴人受有雙膝擦挫傷、背痛等傷害一節，惟矢
    口否認有過失駕駛致告訴人受有其他傷害之犯行，辯稱：本
    件車禍發生，主要係因告訴人違規裝載物品並附掛拖車於機
    車後方，致遮蓋其機車後車燈以及拖車上之警示燈，而僅為
    黑影，且依交通部數據，行車時速60公里之煞停距離是30.4
    8公尺到32.695公尺，待其發現時要閃避，僅距告訴人機車1
    5-20公尺，故其閃避不及而撞及該拖車，故車禍發生應屬告
    訴人之違規犯行所肇致，己並無過失；又告訴人車禍發生之
    第一時間送醫，僅檢查出有雙膝擦挫傷及背痛，並未有其他
    傷勢，後續傷情與本案車禍無關等語。
　㈠被告與告訴人於上開時地發生車禍，告訴人當下經送高雄市
    立小港醫院（下稱小港醫院）急診，經診斷有雙膝擦挫傷、
    背痛等傷害，嗣於同年月11日至衛生福利部屏東醫院（下稱
    屏東醫院）外科急診看診，經診斷有下背和骨盆挫傷等傷害
    一節，有高雄市政府警察局交通大隊林園分隊（下稱林園分
    隊）道路交通事故現場圖、道路交通事故調查報告表（一）
    、（二）-1、道路交通事故照片32張、小港醫院109年01月0
    8日診字第1090114084號診斷證明書暨病歷、屏東醫院109年
    06月10日診斷證明書（參警卷第11至13、15至21、45至53、
    65頁）在卷可證，堪信可採。被告雖僅不爭執告訴人所受之
    雙膝擦挫傷、背痛等傷害為本案車禍所造成，惟告訴人所受
    之下背和骨盆挫傷等傷害，係於車禍3天後即經屏東醫院診
    出，時間即為接近；且上開傷害於被告於車禍當日經小港醫
    院診出之背痛傷害，部位亦相近，另未能從病歷資料看出有
    其他外力介入，故應可認亦屬本案車禍所造成，而具因果關
    係。
　㈡被告過失之認定
　　⒈按汽車行駛時，駕駛人應注意車前狀況及兩車並行之間隔
      ，並隨時採取必要之安全措施，道路交通安全規則第94條
      第3項有所規定。經查，本案車禍發生地點在高雄市大寮
      區萬大橋東向機車道D136路燈附近，車禍發生當時天候晴
      、雖係夜間惟有照明、路面狀況為柏油、乾燥、無缺陷，
      並無障礙物、視距良好一節，有前引林園分隊道路交通事
      故現場圖、道路交通事故調查報告表（一）、（二）-1、
      道路交通事故照片32張在卷為證，並經被告自承在卷（參
      本院交易卷一第23頁），應無不能注意之情事；又本案車
      禍發生係因被告騎乘機車自後追撞行駛在前之告訴人機車
      附掛拖車一節，此亦據被告自承在卷（參警詢第3頁、偵
      卷第18頁、本院交易卷一第23頁），是可認被告有未注意
      車前狀況及兩車距離之過失駕駛行為，致釀成本案車禍。
　　⒉被告雖以前詞置辯，惟就本案現場情形觀之，被告自承其
      於行駛時有開車頭燈（參本院交易卷二第11頁），則縱不
      以警方所照現場照片為憑（因可能有警方車輛之車頭燈增
      加光源），而以被告所提出之模擬現場照片（參本院審交
      易卷第141頁「附照14-10」之照片）為據，仍可看出即使
      在兩路燈之中間路段（距離前後兩路燈約35公尺），即路
      燈光源最弱之處，在路燈及被告機車車頭燈之雙重照明下
      ，前方路段一路直至路燈下方之最亮處，能見度均尚屬良
      好，並無不可見之昏暗盲區；況告訴人及被告之機車均在
      行駛中，並非均固定在光源最弱之處，再參諸在車禍發生
      路段，並非角度曲折之彎路而有視線死角，是縱如被告所
      述，告訴人機車後方之車尾燈及裝設於拖車上之警示燈完
      全都被遮蔽（惟在機車行駛過程中，隨著後方拖車及其上
      物品之晃動，上開兩光源是否均一路被遮蔽而不可見，亦
      非無疑），若被告有確實注意車前狀況，應仍可看到騎乘
      在前方之告訴人機車之整體輪廓外觀，而可保持安全距離
      並即時採取必要之安全措施。又所謂「駕駛人應注意車前
      狀況及兩車並行間隔，並隨時採取必要之安全措施」，係
      指駕駛人在行車時應同時考量前方可視之路段暨前方用路
      人之距離，確定在可即時採取必要安全措施以避免前方突
      發狀況之道路速限下行駛，方無違反上開注意規定，並非
      在任何情況下，只要不逾道路速限即謂無違反注意義務。
      換言之，若在時速60公里之情形下，駕駛人之反應暨煞停
      距離較長，則駕駛人即應保持前方可視路段之距離長於上
      開反應暨煞停距離，方能確保在前方有狀況時及時採取必
      要措施以防免。是若在行車時前方路段有昏暗不明之處，
      致可視距離較短，則車行速度自應隨之降低，以確保有足
      夠之反應暨煞停距離以因應，方不違反行車人之注意義務
      。況本案案發現場之照明，尚足使被告注意其前方路段之
      狀況，已如前述，是被告上開所辯，尚不足以作為免除其
      過失之理由。
　　⒊依上所述，可認被告就本案車禍之發生，有未注意車前狀
      況及保持隨時可煞停距離之過失；且其過失駕駛行為，與
      告訴人所受之雙膝擦挫傷、背痛、下背和骨盆挫傷等傷害
      具相當因果關係。
　㈢告訴人就本件事故之發生與有過失：
　　又汽車（包括機車）非經公路監理機關核准，不得擅自附掛
    拖車行駛；裝載容易滲漏、飛散、氣味惡臭之貨物，能防止
    其發洩者，應嚴密封固，裝置適當，此觀道路交通管理處罰
    條例第29條第1項第5款、道路交通安全規則第85條前段、第
    88條第1項第6款規定可知。本案告訴人未經核准而擅自附拖
    車，其上並吊掛塑膠袋、厚紙板等物品而行駛於道路上，致
    被告閃避時撞上，此據告訴人自陳在卷（參本院交易卷二第
    13至17頁），並有前引現場照片在卷為證，可認其就本件車
    禍之發生亦有過失，亦據本院以109年度交簡字第3513號刑
    事簡易判決確定在案（參本院交易卷一第143至149頁）。然
    告訴人與有過失，僅係在民事上法院得減輕或免除被告之賠
    償數額，仍無從解免被告之刑事責任。
　㈣本案告訴人所受重傷害與本案車禍難認具相當因果關係
　　⒈按稱重傷者，謂下列傷害：四、毀敗或嚴重減損一肢以上
      之機能，刑法第10條第4項第4款著有規定。又按應「如何
      」及以「何時點」作為判斷該一肢以上之機能毀敗或嚴重
      減損而達重傷害程度？以「毀敗」而言，若傷害已造成一
      肢以上之肢體根本無法治療之程度，自無須考量後續醫療
      之結果，直接即可認定為重傷害；至該肢體之傷害是否達
      於「嚴重減損」程度，則應參酌醫師之專業意見、被害人
      實際治療回復狀況及一般社會觀念對於被害人能否「參與
      社會」、「從事生產活動功能」或「受到限制或無法發揮
      」等社會功能，或是社會適應力綜合判斷之（最高法院11
      0年度台上字第5329號判決意旨參照）。告訴人經高雄長
      庚醫院鑑定後，認其因第十胸椎骨折併神經損傷，該傷勢
      屬高位脊髓損傷，導致其下肢無力與無法負重，需仰賴輪
      椅代步，且其受傷已超過半年，術後肌力及神經症狀均無
      明顯改善，研判繼續接受治療恢復可能性極低，已達嚴重
      減損雙下肢功能之程度一情，有長庚醫療財團法人高雄長
      庚紀念醫院（下稱高雄長庚醫院）110年05月31日長庚院
      高字第1100550037號函暨身心障礙鑑定報告1份在卷可證
      （參本院交易卷一第45至48頁），已可認因告訴人雙下肢
      功能之傷勢，就其參與社會、從事生產活動層面已達受到
      限制之程度，自屬上開條款所規定之重傷害無疑。被告猶
      以上開高雄長庚醫院回函是稱雙下肢「功能」嚴重減損，
      而非法條文字之「機能」為由，辯稱告訴人尚不構成該條
      款規定之重傷害云云，實屬無據，不足為憑。
　　⒉然查，依上開高雄長庚醫院之回函，造成告訴人雙下肢功
      能減損之成因，係因其受有「第十胸椎骨折併神經損傷」
      此一高位脊髓損傷所致。惟就告訴人自車禍發生後至經高
      雄長庚醫院鑑定有上述重傷害之期間，至各醫院診所診療
      之情況（詳如附表所示），可看出告訴人最早診斷出有第
      十胸椎骨折之傷害，係在如附表編號4所示之109年1月30
      日該次診療一節，有告訴人於屏東醫院神經科及骨科之就
      診病歷、屏東醫院109年09月25日屏醫醫政字第109000199
      2號函在卷（卷證如附表編號4「卷證頁碼」欄所示）。而
      在車禍發生後至該日前，告訴人外顯之症狀，除雙膝挫傷
      外，主要即是下背痛，告訴人亦於本院審理時具結證稱：
      車禍後就有背痛，持續到屏東醫院開刀時等語（參本院交
      易卷二第289至290頁），惟依哲明診所之病歷紀錄，另記
      載有告訴人於109年2月13日至哲明診所看診時，曾主訴在
      109年1月14日受到挫傷後，發現有嚴重下背痛（原記載：
      Severe lower back pain noted afater(註：應為after
      之誤載) contusion injury on 1/14/20）等語（參本院
      交易卷二第54頁），是依該記載，告訴人於車禍發生後之
      109年1月14日受到挫傷，嗣有嚴重下背痛之情形。而此日
      係於上述被告最早經診斷有第十胸椎骨折之日（109年1月
      30日）前，則導致告訴人重傷害之「第十胸椎骨折」傷勢
      ，究竟為109年1月8日之車禍所造成，抑或係同年月14日
      之挫傷所造成，已有合理懷疑。又雖告訴人稱：我去看哲
      明診所之前並無摔倒過，是8日就受傷了，醫生問我我都
      是說我車禍受傷等語（參同上卷第314至315頁），惟上開
      哲明診所之病歷紀錄確實記載有109年1月14日之日期，此
      非車禍發生日，而若非告訴人於看診時有提出該日期之相
      關陳述，病歷紀錄上應不會如此記載，故於衡量之下，仍
      應以病歷紀錄上之記載為據。是依罪疑惟輕原則，實無法
      排除上述重傷害之結果，係告訴人在車禍（109年1月8日
      ）後至109年1月30日經診斷出有第十胸椎骨折期間，受有
      其他傷害所致，自難遽斷被告之過失駕駛行為與告訴人所
      受上述重傷害具相當因果關係。
　　⒊承上，則告訴人目前之狀況雖已符合重傷害之要件，惟尚
      難認上開重傷害之結果係本案車禍所致，併予敘明。
　㈤綜上所述，被告因過失駕駛行為致告訴人受有雙膝擦挫傷、
    背痛、下背和骨盆挫傷等傷害之犯行，堪以認定，應予依法
    論科。
二、論罪
　  核被告所為，係犯刑法第284 條前段之過失傷害罪。
三、科刑
　㈠被告於肇事後在有偵查犯罪職權之機關或公務員尚未知何人
    肇事前，主動向現場處理之員警表明其為肇事者，有肇事人
    自首情形紀錄表在卷可佐（參警卷第37頁），符合自首要件
    ，爰依刑法第62條前段規定，減輕其刑。
　㈡爰以行為人之責任為基礎，審酌被告駕駛車輛本應確實遵守
    道路交通安全規則，以維自身及其他用路人之生命、身體及
    財產安全，詎其因違反上開注意義務釀成本件道路交通事故
    ，致告訴人受有上開傷害，且迄今未與告訴人達成和解或對
    告訴人有何補償，以對其所致損害稍有彌補。惟念及被告並
    非肇致事故之唯一原因，告訴人對於事故之發生亦有過失責
    任，暨被告與告訴人之過失情節；兼衡被告自述之教育程度
    、經濟暨生活狀況（因涉及個人資料保護等隱私權維護，爰
    不予揭露）等一切情狀，量處如主文所示之刑併諭知易科罰
    金之折算標準。
據上論斷，應依刑事訴訟法第299條第1項前段，判決如主文。
本案經檢察官丁亦慧提起公訴，檢察官翁誌謙到庭執行職務。
中　　華　　民　　國　　111 　年　　4 　　月　　11　　日
                  刑事第十三庭  法  官  李怡蓉
　　　　　　　　　
以上正本證明與原本無異。
如不服本判決應於收受送達後20日內向本院提出上訴書狀，並應
敘述具體理由；如未敘述上訴理由者，應於上訴期間屆滿後20日
內向本院補提理由書（均須按他造當事人之人數附繕本）「切勿
逕送上級法院」。
中　　華　　民　　國　　111 　年　　4 　　月　　12　　日
　　　　　　　　　　　　　　　　書記官　胡孝琪　　　　　　　

附表：
編號 就診日期 醫療院所 就診情形暨診斷結果 卷證頁碼 1 109年1月8日 小港醫院 1.雙膝擦挫傷、背痛 2.照腰椎X光，影像報告說明：  ⑴該員接受過膽囊切除。  ⑵該員身上有鼻膽管引流導管。  ⑶該員之胸腰椎脊椎退化變形。  ⑷該員疑似骨質疏鬆。  ⑸該員主動脈有動脈粥狀硬化。 偵卷第63頁、本院交易卷一第271至274頁、交易卷二第49至50、191至193、281頁） 2 109年1月11日 屏東醫院 1.下背和骨盆挫傷 2.照腰椎X光，無骨折。 偵卷第65、69至71、77至79、135頁 3 109年1月22日 馬光中醫診所 下背和骨盆挫傷 偵卷第67頁 4 109年1月30日 屏東醫院 照胸椎X光，顯示有第10胸椎壓迫性骨折。 如編號2所示 5 109年2月3日 寶建醫院 胸壁挫傷 偵卷第73頁、本院交易卷二第41至43頁 6 109年2月13日、20日、3月2日 哲明診所 1.下背和骨盆挫傷初期看護 2.有胸部X光 偵卷第75頁、本院交易卷二第53至55頁 7 109年3月9日 屏東基督教醫院 X光檢查及磁振造影檢查顯示第十一胸椎壓迫性骨折 偵卷第101、109至128頁、本院交易卷二第179至182頁 8 109年5月22日、31日、6月1日、3日至6日 屏東醫院 1.腰椎其他退化性脊椎炎伴有脊髓病變 2.下背痛 3.第九至十胸椎楔狀壓迫閉鎖性骨（折） 4.老年性骨質疏髮症未伴有病理性骨折 5.進行第十胸椎椎體成型手術 偵卷第103至107、129頁、本院交易卷一第267頁、交易卷二第59至174頁 9 109年7月17日、8月28日、9月6日、9月9日 高雄長庚醫院 1.第十胸椎骨折 2.不完全偏癱合併下肢肌力兩分  本院審交易卷第31頁 10 110年1月14日 高雄長庚醫院 接受身心障礙鑑定：本件傷勢屬高位脊髓損傷導致病人下肢無力與無法負重，需仰賴輪椅代步，且其受傷已超過半年，術後肌力及神經症狀均無明顯改善，研判繼續接受治療恢復可能性極低，已達嚴重減損雙下肢功能 本院交易卷二第45至48頁 

本案論罪科刑法條：
中華民國刑法第284條〔後段〕
因過失傷害人者，處1年以下有期徒刑、拘役或10萬元以下罰金
；致重傷者，處3年以下有期徒刑、拘役或30萬元以下罰金。